【裁判字號】    98,司家聲,330
【裁判日期】    980807
【裁判案由】    核定遺產管理人報酬
【裁判全文】
臺灣高雄地方法院民事裁定           98年度司家聲字第330號
聲  請  人  楊雪貞律師即被繼承人甲○○之遺產管理人
上聲請人聲請核定遺產管理人報酬事件，本院裁定如下：
    主  文
聲請人任被繼承人甲○○（男，民國○○○年○月○○日生，身
分證統一編號：Ｎㄧ00000000號）遺產管理人之報酬核
定為新臺幣肆萬元。
程序費用新臺幣壹仟元由被繼承人甲○○之遺產負擔。
    理  由
一、按「遺產管理人，得請求報酬，其數額由親屬會議按其勞力
    及其與被繼承人之關係酌定之。」、「依本法之規定應開親
    屬會議時，由當事人、法定代理人或其他利害關係人召集之
    。」、「親屬會議不能召開或召開有困難時，依法應經親屬
    會議處理之事項，由有召集權人聲請法院處理之。」，民法
    第1183條、第1129條、第1132條第2 項前段分別定有明文。
二、聲請意旨略以：聲請人前經本院97年度財管字第146 號民事
    裁定選任為被繼承人甲○○之遺產管理人。嗣依本院98年度
    家催字第20號民事裁定為公示催告，並於民國98年1 月23日
    刊登於台灣新生報。又被繼承人所遺留之不動產已經本院民
    事執行處於98年7 月8 日進行第一次公開拍賣，查被繼承人
    甲○○遺有土地1 筆及汽車1 輛，其中坐落高雄縣內門鄉萊
    子坑1119-7地號土地總值計新臺幣（下同）2,020,000 元。
    茲因其債權人元誠第二基金資產管理股份有限公司業已聲請
    強制執行，又無親屬會議可資酌定本件報酬數額，另聲請人
    管理本件遺產事宜已支出費用6,120 元及本件聲請費1,000
    元，茲參酌財政部訂頒之「代管無人承認繼承遺產作業要點
    」第14點第3 項規定，請求遺產管理人報酬之標準不得低於
    遺產現值百分之一，狀請本院裁定本件遺產管理報酬為40,0
    00元，以便向本院民事執行處聲請參與分配等語。
三、經查：
  (一)本件被繼承人甲○○死亡後，其繼承人等均已拋棄繼承權，
    且未經親屬會議選定遺產管理人，經本院選任聲請人為被繼
    承人之遺產管理人乙節，有聲請人提出之本院97年度財管字
    第146 號民事裁定暨其確定證明書附卷可稽，堪信為真實。
    準此，聲請人顯難召開親屬會議酌定其管理遺產之報酬，是
    其本於利害關係人之地位，聲請本院酌定報酬，洵屬有據。
  (二)聲請人主張之前揭事實，除上述民事裁定外，另據其提出財
    政部高雄市國稅局財產歸屬資料清單、財政部高雄市國稅局
    93年度綜合所得稅各類所得資料清單、本院98年度家催字第
    20號民事裁定、各項地政稅費用明細單、新生報分類廣告費
    收據、本院民事執行處98年6 月10日雄院高98司執良字第
    3863號通知等件各1 份為證，堪信為真實。本院審酌：被繼
    承人之遺產有上開土地1 筆及汽車1 輛，現值2,020,000 元
    ，有本院民事執行處98年6 月10日雄院高98司執良字第3863
    號通知1 紙附卷可參，其債權人有元誠第二基金資產管理股
    份有限公司、黃宗輝、吳金菊、陳楊麗珠；又聲請人業已公
    示催告、登報等管理遺產行為，後續尚有通知債權人陳報債
    權及強制執行程序等其他事項須處理，聲請人處理上開事務
    及後續處理所需時間之久暫、耗費人力之程度及各債權人受
    償權利之保障等一切情狀，認本件遺產管理人之報酬以40,
    000 元（含已代為墊支之相關費用6,120 元）為適當，爰酌
    定如主文第1 項所示。至財政部訂頒之「代管無人承認繼承
    遺產作業要點」第14點第3 項規定，僅供法院斟酌，尚非為
    據以論酬之依據，併此敘明。
四、末按依法應由關係人（包括聲請人、相對人及其他利害關係
    人）負擔費用者，法院裁定命關係人負擔時，應一併確定其
    數額，非訟事件法第24條第1 項所明定。經核本件聲請事件
    ，應徵之程序費用為1,000 元，依非訟事件法第157 條規定
    ，應由遺產負擔，爰併予確定如主文第2 項所示，附此敘明
    。
五、依非訟事件法第157 條、第24條第1 項，裁定如主文。
中    華    民    國    98    年    8     月    7     日
                  家事法庭  司法事務官  任士慧
以上正本係照原本作成。
如對本裁定抗告，須於裁定送達後10日之不變期間內，向本院提
出抗告狀，並繳納抗告費新臺幣1,000元。
中    華    民    國    98    年    8     月    7     日
                                書記官  楊馥華


司法院資訊處製作；財團法人民間司法改革基金會備份。
